臺灣花蓮地方法院刑事判決　　　　　　　96年度簡上字第25號
上　訴　人　臺灣花蓮地方法院檢察署檢察官
上　訴　人　丁○○
即　被　告
選任辯護人　甲○○律師
上列上訴人因被告違反臺灣地區與大陸地區人民關係條例案件，
不服本院中華民國95年12月8日、95年度花簡字第1075 號第一審
刑事簡易判決（聲請簡易判決處刑案號：95年度偵字第38號），
提起上訴，本院管轄之第二審合議庭判決如下：
    主  文
原判決撤銷。
丁○○共同違反不得僱用大陸地區人民在臺灣地區從事未經許可
工作之規定，處有期徒刑陸月，如易科罰金，以銀元參佰元即新
臺幣玖佰元折算壹日。
    事  實
一、陳姿吟與戊○○（業於民國95年6月25 日死亡，經本院另為
    不受理判決）為夫妻關係，兩人在花蓮縣新城鄉○○村○○
    路16號經營「來來小吃店」。其二人均明知丙○○係大陸地
    區人民（93年1月11 日以探親名義來臺），仍基於共同犯意
    聯絡，自94年8 月初某日起，共同僱用丙○○在「來來小吃
    店」內從事未經許可之坐檯陪酒工作，嗣於94年9月6日晚上
    7時25分許，始經警據報查獲。
二、案經花蓮縣警察局花蓮分局報告臺灣花蓮地方法院檢察署檢
    察官偵查後聲請簡易判決處刑。
    理  由
一、茲因檢察官及被告之辯護人，對於證人丙○○於警詢所證之
    證據能力有所爭執，本院乃先予論述如下：按被告以外之人
    於審判外之言詞或書面陳述，除法律有規定者外，不得作為
    證據；被告以外之人於審判中有滯留國外而無法傳喚或傳喚
    不到之情形，其於檢察事務官、司法警察官或司法警察調查
    中所為之陳述，經證明具有可信之特別情況，且為證明犯罪
    事實之存否所必要者，得為證據，刑事訴訟法第159條第1項
    、第159條之3第3 款分別定有明文。經查：證人丙○○於94
    年9月6日為警查獲後，旋於翌日經警移送至花蓮縣警察局大
    陸地區人民臨時收容所收容，迄94年10月27日遭強制遣返出
    境之事實，有花蓮縣警察局花蓮分局96年2月6日花市警外字
    第0960002882號函文乙紙在卷可參，堪認證人丙○○有滯留
    國外，且縱經傳喚亦無法到案之情形，然證人丙○○於警詢
    所證內容，未經檢察官舉證有何可信之特別情況，揆諸前揭
    法條所示，尚難認具有證據能力，合先敘明。
二、訊據被告丁○○固不否認其與戊○○為夫妻關係，戊○○在
    上址經營「來來小吃店」，其平日會在該小吃店幫忙，94年
    9月6日警方查獲當天，其也有在該小吃店幫忙，且丙○○於
    該日有在「來來小吃店」出入之事實，核與證人戊○○、魏
    國棟、許景德（魏國棟為警方查獲當天，在上開小吃店消費
    之人；許景德則為當天前往該小吃店接送魏國棟之人）於警
    詢所證，證人丙○○於偵查所證，證人乙○○（即警方查獲
    當天，在上開小吃店消費之人）於警詢及本院所證相符，此
    部分事實自堪先予認定。惟被告矢口否認有何僱用大陸地區
    人民在該小吃店從事未經許可工作之犯行，其辯稱：伊只是
    在該小吃店打雜，不認識丙○○為何人，丙○○是警方查獲
    當天下午4、5點來小吃店吃飯云云。惟查：
（一）證人丙○○於偵查中證稱：94年9月6日警方查獲當天，「
      來來小吃店」的老闆娘即被告打電話叫伊過去，伊中午12
      點多過去那裏，在那裡陪客人喝酒、唱歌，總共陪了6 個
      小時，男客有4人，伊都不認識，其中3個在警方到達前已
      經先走，只剩下1 個客人（即乙○○）和伊一起被查獲，
      當天到場時則有3個小姐在該處陪酒，其中1個後來先走，
      另外2 個則是看到警察來就跑掉了，伊不清楚他們是大陸
      人還是臺灣人，但被告及戊○○應該知道伊是大陸人，一
      方面是聽伊的口音就知道了，此外伊第一次過去時，就有
      跟被告及戊○○說伊是從大陸嫁來臺灣的。檯費計算的方
      法是一檯新臺幣（下同）900元，時間為3個小時，但老闆
      娘另外還要向客人收100元，所以客人一檯要付1000 元，
      當天伊坐檯6小時，老闆娘要給伊1800 元，但後來因為警
      方到場，所以被告還沒有給錢，伊是從94年8 月初開始在
      該小吃店坐檯陪酒，是伊的一個老鄉「小柔」介紹伊過去
      的，伊總共坐檯約10次，通常每次都是一檯或兩檯，被告
      及她先生戊○○都有給過伊檯費，次數約一半一半，看誰
      在就誰給錢。警方到場時，該小吃店的鐵門是關上的，是
      因為這家店平常沒有客人時，會將鐵門打開，若有客人來
      ，被告及戊○○會叫伊到店裡去，等小姐都到了，再將鐵
      門拉下來等語（見偵卷第6至8頁），並有證人丙○○指認
      被告口卡照片之資料乙紙、證人丙○○之旅行證及大陸地
      區人民行方不明個別查詢報表各影本乙紙附卷可稽，足認
      被告確實有與其夫戊○○共同於前揭期間，僱用丙○○在
      其等小吃店內從事坐檯陪酒之工作。此外，證人丙○○於
      為警查獲後，經警查閱其手機內之通聯紀錄，確實有「來
      來小吃店」所屬（03）0000000號電話，於94年9月6 日中
      午12時10分撥打至丙○○所屬0000000000號行動電話之紀
      錄，此有手機螢幕之相片乙紙在卷可證，足證其上開證述
      內容乃信而可採，被告就此雖辯稱：伊不認識丙○○，該
      通電話可能是客人借用店內的電話撥給她的云云（見本院
      96年3月20日審理筆錄第11 頁），然證人戊○○於警詢時
      陳稱：警方查獲當天，第1 位客人就是乙○○等人，他們
      是下午1時30 分進入店內，因為伊當時剛睡醒，之前沒有
      人消費，「來來小吃店」每天約於下午1 點開店等語（見
      警卷第16頁至第17頁），顯見被查獲當天中午12時10分時
      ，除被告及其夫戊○○外，並無他人有機會能使用到該店
      之電話，該通電話自為其等所撥打無誤，猶有甚者乃證人
      丙○○之手機內，尚有被告所屬0000000000號、戊○○所
      屬0000000000號之行動電話聯絡人資料，其輸入之聯絡名
      稱分別為「來」、「來來」，此亦有丙○○手機螢幕之相
      片4 張在卷可證，顯見被告與證人丙○○平日確有往來，
      被告上開辯解實不足採信。
（二）被告及其夫戊○○於94年9月6日，男客及坐檯小姐均進入
      小吃店後，即將小吃店之鐵門拉下之事實，不惟經證人丙○○證述明確，被告及證人戊○○、許景德於警詢時亦陳
      述此情明確（見警卷第13頁、第20頁、第33頁），被告甚
      且於警詢時陳稱原因為：因曾有人至店內白吃白喝，所以
      若客人消費達3000元以上，伊就會將鐵門拉下，等客人付
      完帳後才將鐵門打開云云。然被告經本院詢問拉下鐵門之
      原因時，竟一反前詞，改稱是下午5、6點才將鐵門放下去
      一半，且是戊○○所為，其不清楚云云，實屬事後推諉卸
      責之詞，不足為採。而被告及其夫戊○○迄男客及坐檯小
      姐魚貫進入後，即放下鐵門之作法，衡情不可能係避免客
      人白吃白喝而離去，蓋此舉不僅得罪已在其內消費之客人
      ，更使其餘想進入該店消費之人不得其門而入，是以被告
      於警詢所辯前揭內容，亦與經驗法則不符，不能採信，本
      件堪認係被告及其夫戊○○明知僱用大陸女子坐檯陪酒乃
      違法之事，猶僱用大陸女子丙○○從事坐檯陪酒工作，又
      為免遭警查獲之風險，始採取放下鐵門經營之方式。
（三）復觀以扣案之乙○○一行人消費帳單2紙，其中1紙右上角
      載有「3、2」及模糊不清之2 字字跡，被告之辯護人於上
      訴狀稱該模糊不清之字跡為「檯費」，然並非被告所寫云
      云，經本院詢問被告此情，被告稱：扣案帳單上的字跡是
      戊○○的，但戊○○說他沒有寫「檯費」兩個字，伊問他
      如果沒有寫，為何在帳單上簽名、蓋印，後來原本扣案了
      ，伊及戊○○有當場影印一份存證等語（見本院96年3 月
      20日審理筆錄第9 頁），經本院命被告提出當時影印之影
      本後，與扣案原本核對結果，兩者均相符，且原本上，該
      等字跡之墨色亦與其餘字跡均相同，換言之，該等「檯費
      」字樣是在扣案當時即存在，並非事後遭人補記上去，且
      其字跡客觀上模糊不清，警方製作之偵查報告及訊問相關
      人之筆錄、檢察官訊問之筆錄等，均可知警員及檢察官均
      未查察該等字跡為何，若非辯護人之上訴狀載明上情，本
      院亦難得悉該兩字原意，然被告卻可輕易辨識該兩字即為
      「檯費」，堪認該等字跡確為被告或其夫戊○○所寫，又
      據證人丙○○所述，坐檯的4名女子有其中1人先走，其與
      剩餘兩名坐檯女子所坐檯數均為兩檯等情，亦與上開「 3
      、2 」（即人數、檯數）之記載相符，堪認被告與其夫戊○○共同僱用大陸女子丙○○從事未經許可之坐檯工作的
      犯行實已明確。
（四）至於證人乙○○於本院雖否認證人丙○○有在其包廂坐檯
      陪酒之情，然其所證不僅與證人丙○○所證不符，亦與上
      開種種客觀事證有違，證人乙○○於警詢自承與戊○○為
      舊識（見警卷第27頁），堪認證人乙○○於本院所證，為
      迴護被告所為之不實證述。
（五）辯護人於上訴書狀內，提出「來來小吃店」監視器翻拍相
      片數張，除其中1張內容為店門口有1名男子正在拉扯1 名
      女子，其餘所攝均為該小吃店店內前方開放式空間之情形
      ，且於該店內可見2 名男子（即乙○○與戊○○）正在從
      事結帳事宜，丙○○及另2 名女子在另一桌用餐等情，辯
      護人欲以此證明並無小姐從事坐檯陪酒工作，且被告不在
      場等事宜，然查：前揭照片數張並未顯示拍攝時間，所呈
      現者，亦僅係片段畫面，形式上的證明力已甚薄弱，再94
      年9月6日丙○○等女子坐檯陪酒之地點是在該小吃店後方
      之包廂內，此經證人乙○○、魏國棟證述明確（見本院96
      年3月20日審理筆錄第7頁、警卷第36頁），並有現場圖乙
      紙、包廂相片5 張在卷可證，該監視器翻拍相片僅呈現小
      吃店店內前方開放空間的情形，自無法證明辯護人欲證明
      之事宜。至於照片中呈現乙○○與戊○○正在結帳，顯見
      該時乙○○及其友人已消費完畢，則丙○○與其餘2 名坐
      檯女子開始自成一桌用餐，亦屬事所當然，況該店鐵門既
      早已拉下，丙○○及該2 名女子若非早在其內坐檯陪酒，
      自無可能在鐵門拉下之情形下，猶得以一般客人之身分進
      入用餐，故辯護人此部分辯護意旨亦不足採，併此陳明。
（六）綜上所述，本案事證業已明確，被告之犯行堪以認定，應
      予依法論科。
三、刑法業於94年2月2日修正公布，並於被告行為後之95年7月1
    日施行（以下簡稱修正後刑法，95年7月1日修正施行前刑法
    以下簡稱修正前刑法），參酌最高法院95年5月23 日刑事庭
    第8次會議決議，修正後刑法第2條第1 項之規定，係規範行
    為後法律變更所生新舊法律比較適用之準據法，於修正後刑
    法施行後，應適用修正後刑法第2條第1項之規定，為「從舊
    從輕」之比較，本案涉及法律變更部分，如附表所示，業經
    比較修正前後刑法何者較為有利，故均依修正後刑法第2 條
    第1 項前段規定，適用最有利於被告之修正前刑法，合先敘
    明。核被告所為，係違反臺灣地區與大陸地區人民關係條例
    第15條第4款規定，而構成同條例第83條第1項之罪。被告與
    其夫戊○○具有犯意之聯絡及行為之分擔，應論以共同正犯
    。原審認被告罪證明確，而依刑事訴訟法第449條第1項前段
    、第454條第2項，臺灣地區與大陸地區人民關係條例第83條
    第1項、第15條第4款、刑法第11條前段、第2條第1項前段、
    修正前刑法第28條、第41條第1 項前段，修正前罰金罰鍰提
    高標準條例第2 條，現行法規所定貨幣單位折算新臺幣條例
    第2條之規定，逕以簡易判決處被告有期徒刑4月，如易科罰
    金，以銀元300元即新臺幣900元折算1 日，固非無見，然被
    告犯後於警詢、本院均否認所犯，於本院甚且經提示丙○○
    手機內聯絡人資料之翻拍相片後，仍辯稱不知道丙○○為何
    人，且對小吃店於94年9月6日鐵門曾放下乙事，翻異前詞，
    為不實之陳述，對於本件客觀且對其不利之事證，一概漠視
    ，自以為在本院全盤否認犯罪、隨意編纂案情，即可獲得無
    罪之判決，犯後態度甚差，難見其有任何悔意，且浪費國家
    司法資源等情，認原審量刑猶屬過輕，被告以前開辯詞提起
    上訴，雖無理由，然檢察官以原審量刑過輕為由提起上訴，
    即屬有理由，本院自應將原判決撤銷並予改判。爰審酌被告
    犯罪之動機、目的，其犯後態度等一切情狀，量處如主文所
    示之刑，並諭知易科罰金之折算標準。
據上論斷，應依刑事訴訟法第455條之1第1 項、第3項、第369條
第1項前段、第364條、第299條第1項前段，臺灣地區與大陸地區
人民關係條例第83條第1項、第15條第4款，刑法第11條前段、第
2條第1項前段，修正前刑法第28條、第41條第1 項前段，修正前
罰金罰鍰提高標準條例第2 條，現行法規所定貨幣單位折算新臺
幣條例第2條，判決如主文。
本案經檢察官王怡仁到庭執行職務。
中　　華　　民　　國　　96　　年　　4 　　月　　13　　日
                        臺灣花蓮地方法院刑事第三庭
                            審判長法　官  鄭 培 麗
                                  法  官  陳 世 博
                                  法  官  鄭 光 婷
上列正本證明與原本無異。
本件不得上訴。
                                  書記官
中　　華　　民　　國　　96　　年　　4 　　月　　19　　日
附錄本判決論罪之法律條文：
臺灣地區與大陸地區人民關係條例第83條第1項
違反第十五條第四款或第五款規定者，處二年以下有期徒刑、拘
役或科或併科新台幣三十萬元以下罰金。
臺灣地區與大陸地區人民關係條例第15條第4款
左列行為不得為之：
四  僱用或留用大陸地區人民在臺灣地區從事未經許可或與許可
    範圍不符之工作。
附表：
┌──┬──────┬────────┬────────┬────────┐
│編號│ 比較法條   │修正前刑法於本案│修正後刑法於本案│ 依從舊從輕原則 │
│    │            │適用之法律效果  │適用之法律效果  │ 比較結果       │
├──┼──────┼────────┼────────┼────────┤
│ 1  │ 刑法第28條 │被告已實行犯罪行│修正後刑法將「實│修正前刑法並無較│
│    │            │為，在法條所定「│施」改為「實行」│不利於被告      │
│    │            │實施」犯罪之概念│，故共同正犯已不│                │
│    │            │內，故應論以共同│含陰謀共同正犯、│                │
│    │            │正犯            │預備共同正犯之概│                │
│    │            │                │念，然被告已實行│                │
│    │            │                │犯罪行為，故依修│                │
│    │            │                │正後刑法第28條規│                │
│    │            │                │定，仍應論以共同│                │
│    │            │                │正犯            │                │
├──┼──────┼────────┼────────┼────────┤
│ 2  │ 刑法第41條 │依修正前罰金罰鍰│如易科罰金，以新│從修正前刑法較有│
│    │ 第1項前段  │提高標準條例第 2│臺幣1000元、2000│利於被告        │
│    │            │條前段（現已刪除│元或3000元折算 1│                │
│    │            │）規定，就其原定│日              │                │
│    │            │數額提高為100 倍│                │                │
│    │            │折算1 日，故易科│                │                │
│    │            │罰金折算標準，應│                │                │
│    │            │以銀元300 元即新│                │                │
│    │            │臺幣900元折算1日│                │                │
└──┴──────┴────────┴────────┴────────┘
